【裁判字號】    95,訴,1831
【裁判日期】    950831
【裁判案由】    誣告
【裁判全文】
臺灣板橋地方法院刑事判決              95年度訴字第1831號
公  訴  人  臺灣板橋地方法院檢察署檢察官
被      告  甲○○原名林泰園.
選任辯護人  林雅君律師
            蕭守厚律師
上列被告因誣告案件，經檢察官提起公訴（95年度偵字第4737號
），於準備程序進行中，被告就被訴之事實為有罪之陳述，經告
知被告簡式審判程序之旨，並聽取當事人之意見後，裁定進行簡
式審判程序，判決如下：
    主  文
甲○○意圖他人受刑事處分，向該管公務員誣告，累犯，處有期
徒刑陸月。
    事  實
一、甲○○於民國87年間因偽造文書案件，經臺灣高等法院於89
    年4月13日以88年上訴字第4194號判處有期徒刑1 年6 月確
    定，於91年1 月2 日縮短刑期執行完畢。又於87年間因妨害
    兵役案件，經臺灣高等法院於88年4 月23日以88年度上易字
    第1215號判處有期徒刑2 月確定，並接續執行，於91年2 月
    2 日執行完畢。猶不知悔改，意圖使他人受刑事處分，故意
    虛構事實，明知李旻晏未曾於91年10月4 日深夜至翌日對其
    有為妨害自由、強盜等情事，竟於91年10月14日、92年7 月
    28日分別以告訴狀及再議聲請狀具狀向臺灣板橋地方法院檢
    察署指訴李旻晏有如下之犯行並訴請偵辦：「甲○○與李旻
    晏原為男女朋友關係，後於91年7 月間因個性不合而分手，
    惟李旻晏心有未甘，得知91年10月5 日甲○○預計要結婚，
    竟於同月4 日晚上，打電話向甲○○要求見面，並稱若未前
    往赴約，將於結婚當日搗亂，甲○○始於同月5 日凌晨1 時
    3 0 分許，前往李旻晏位於台北縣三重市○○路42號6 樓住
    處與之談判，惟李旻晏竟取以摻有昏迷效果之不明物品加入
    礦泉水中，讓甲○○使用，致甲○○昏迷後，先以膠帶綑綁
    甲○○之手，而強取甲○○身上現金約新台幣7 萬元。嗣因
    甲○○於進入李旻晏之住處前，深怕遭受不測，而要求友人
    張正傑在外守候，張正傑於同月5 日上午6 時許，見甲○○
    尚未出來，而連忙找甲○○之父林川豐夥同警員蘇英仕、大
    廈管理員何清松前往李旻晏之住處敲門進入，發現甲○○神
    智不清等情。」，甲○○明知李旻晏未曾有為上揭情事，仍
    故意捏造上情，而迭於台北縣政府警察局三重分局警詢時及
    臺灣板橋地方法院檢察署偵查中指訴上情，誣告李旻晏涉有
    強盜罪嫌。嗣經本院以94年度訴緝字第32號就李旻晏強盜案
    件判決李旻晏無罪確定。
二、案經本院告發函送臺灣板橋地方法院檢察署檢察官偵查起訴
    。
    理  由
一、上揭事實，業據被告甲○○於本院審理時自白不諱（見本院
    95年8 月16日審理筆錄），核與被害人李旻晏所述情節相符
    ，且經證人蘇英仕、張正杰、何清松證述上情無訛（見本院
    94年度訴緝字第32號94年6 月3 日審判筆錄第5 、14、15、
    19、21、22、24、25頁），另有本院94年度訴緝字第32號刑
    事判決1 紙附卷可佐，此外並有被告於91年10月14日、92年
    7 月28日之告訴狀及再議聲請狀各1 紙附卷足憑（見92年度
    偵字第17 43 號偵查卷第3 至5 頁、及92年度偵續字第283
    號偵查卷第2 至6 頁），足徵被告自白與事實相符。本案事
    證明確，被告犯行洵堪認定，應予依法論科。
二、按94年2 月2 日修正公布，95年7 月1 日施行之刑法第2 條
    第1 項：「行為後法律有變更者，適用行為時之法律。但行
    為後之法律有利於行為人者，適用最有利於行為人之法律。
    」之規定，係規範行為後法律變更所生新舊法律比較適用之
    準據法，於新法施行後，應適用新法第2 條第1 項之規定，
    為「從舊從輕」之比較（最高法院95年第8 次刑事庭會議決
    議意旨參照）。本案被告行為後，刑法第47條原規定為：「
    受有期徒刑之執行完畢，或受無期徒刑或有期徒刑一部之執
    行而赦免後，五年以內再犯有期徒刑以上之罪者，為累犯，
    加重本刑至二分之一」經修正為：「受徒刑之執行完畢，或
    一部之執行而赦免後，五年以內故意再犯有期徒刑以上之罪
    者，為累犯，加重本刑至二分之一。第98條第2 項關於因強
    制工作而免其刑之執行者，於受強制工作處分之執行完畢或
    一部之執行而免除後，五年以內故意再犯有期徒刑以上之罪
    者，以累犯論。」，是於五年以內再故意犯有期徒刑以上之
    罪，不論依修正前之刑法第47條，或修正後之刑法第47條第
    1 項之規定，均構成累犯，對被告而言並無有利或不利之情
    形，自不生新舊法比較之問題，應逕依修正前之刑法第47條
    規定，論以累犯，核先敘明。
二、被告意圖使被害人受刑事處分，向該管公務員誣告被害人涉
    犯強盜罪嫌，核其所為，係犯刑法第169 條第1 項之誣告罪
    。另被告有事實欄所載之故意犯罪執行完畢紀錄，有前開臺
    灣高等法院被告前案紀錄表1 份可按。茲被告於5 年以內再
    故意犯本件有期徒刑以上之罪，不論依修正前之刑法第47條
    ，或修正後之刑法第47條第1 項之規定，均構成累犯，對被
    告而言並無有利或不利之情形，自不生新舊法比較之問題，
    是本件被告應逕依修正前之刑法第47條，論以累犯，並依法
    加重其刑。爰審酌被告誣告以求換取自身婚姻之完滿，其動
    機出於偶發，僅係一時失慮而罹刑典，惟其所用手段亦戕害
    被害人身心甚鉅，不惟浪費國家訴訟資源，且使被害人亦因
    此無端受刑事偵查，使被害人疲於應訴，並有受刑事處罰之
    危險，自應予相當之非難，兼衡其素行、智識程度、與犯罪
    後終能坦承犯行態度良好，且取得被害人之宥恕等一切情狀
    ，量處如主文所示之刑，以示懲儆。
據上論斷，依刑事訴訟法第273 條之1 第1 項、第299 條第1 項
前段，刑法第2 條第1 項前段、第169 條第1 項、修正前刑法第
47條，判決如主文。
本案經檢察官張慶林到庭執行職務。
中    華    民    國    95    年    8     月    31    日
                  刑事第十八庭  法  官  吳幸娥
以上正本證明與原本無異
如不服本判決應於送達後10日內向本院提出上訴狀
                                書記官  洪惠玲
中    華    民    國    95    年    8     月    31    日
附錄本案論罪科刑法條全文：
刑法第169 條第1 項
意圖他人受刑事或懲戒處分，向該管公務員誣告者，處七年以下
有期徒刑。


司法院資訊處製作；財團法人民間司法改革基金會備份。
